【裁判字號】    97,消債更,1251
【裁判日期】    980216
【裁判案由】    更生事件
【裁判全文】
臺灣板橋地方法院民事裁定          97年度消債更字第1251號
聲 請 人  甲○○原名洪嘉男.
上列當事人因消費者債務清理事件，聲請更生及保全處分，本院
裁定如下：
    主  文
聲請駁回保全處分之聲請均駁回。
聲請程序費用由聲請人負擔。
    理  由
一、按債務人與金融機構協商成立者，不得聲請更生或清算，但
    因不可歸責於己之事由，致履行顯有重大困難者，不在此限
    ；本條例施行前，債務人依金融主管機關協調成立之中華民
    國銀行公會會員辦理消費金融案件無擔保債務協商機制與金
    融機構成立之協商，準用前項之規定，消費者債務清理條例
    第151 條第5 項、第6 項分別定有明文。又聲請更生或清算
    不合程式或不備其他要件者，法院應以裁定駁回之，但其情
    形可以補正者，法院應定期間先命補正，復為同條例第8 條
    所明定。
二、次按，債務人與金融機構協商成立者，除因不可歸責於己之
    事由，致履行顯有重大困難外，不得聲請更生或清算，其立
    法意旨在避免債務人就已成立之協商任意毀諾，濫用更生或
    清算之債務清理程序，蓋因債務清償方案乃係經當事人行使
    程序選擇權所為之債務清理契約，債務人自應受其拘束，故
    債務清償方案成立後，債務人即應按其條件履行，不得任意
    毀諾，僅於其後因情事變更，致該方案履行困難甚或履行不
    能，且債務人就此並無可歸責之事由時，始能聲請更生或清
    算。
三、本件聲請意旨略以：聲請人於消費者債務清理條例施行前，
    曾依照中華民國銀行公會會員辦理消費金融案件無擔保債務
    協商機制，與最大債權金融機構新竹國際商業銀行成立協商
    ，約定聲請人自民國 95年10月起，分120期，每月10日以新
    臺幣11,720元清償，至全部清償為止，惟聲請人於96年6 月
    因發生車禍傷口引起蜂窩性組織炎，行走不易以致在家休養
    一個多月，其間與公司主管有誤會，故於96年7 月30日離職
    。事後任職於創宇室內工程公司，惟因身體狀況恢復不佳，
    於96年10月與雇主商量留職停薪，待其身體恢復後再回公司
    任職，然當時僅能靠生活的存款度日，以致於無法繳納卡債
    而毀諾，而此係屬不可歸責於己之事由所致，爰依聲請裁定
    准予更生云云。
四、經查，本件聲請人依金融主管機關協調成立之中華民國銀行
    公會會員辦理消費金融案件無擔保債務協商機制，與最大債
    權金融機構新竹國際商業銀行成立協商，自95年10月起，分
    120 期，每月10日以新臺幣11,720元清償，至全部清償為止
    惟聲請人僅按期支付13期款項，自96年11月即行毀諾之事實
    ，有財團法人金融聯合徵信中心當事人聯合信用報告及嗣後
    併購該銀行之渣打國際商業銀行陳報狀各1 件為證。是本件
    聲請人向本院聲請更生，自須審究其是否有「不可歸責於己
    事由致履行顯有重大困難」之情事。經查：
  (一)本件聲請人雖提出診斷證明書影本為證據，用以證明其罹患
    蜂窩性組織炎之事實，然觀其所提出臺北市立聯合醫院97年
    1月21日診字第 96007901號診斷證明書，其醫師診斷及囑言
    得知，聲請人於96年6月2日急診左膝擦傷，併發蜂窩性組織
    炎，經急診傷口處理，藥物治療，門診追蹤至 96年7月11日
    ，可見聲請人所併發蜂窩性組織炎僅治療至96年7 月，則其
    所受傷害既僅治療至96年7 月，已與其96年11月毀諾難認有
    何關連。而依聲請人所提出之勞工保險被保險人投保資料表
    所示，聲請人係95年8 月至96年7 月任職大異設計事業有限
    公司（嗣更名為昆兆室內裝修設計有限公司，下稱昆兆公司
    ），每月投保薪資為30,300元，96年8 月至96年9 月則任職
    於創宇室內裝修工程有限公司（下稱創宇公司），每月投保
    薪資為42,000元，至96年12月始再任職昆兆公司，每月投保
    薪資為26,400元，足見聲請人於96年8 月至9 月間因變更職
    務轉換至創宇公司任職，其薪資猶有明顯增長，雖主張96年
    10月及11月因腳麻腫脹無法工作而與昆兆公司協商留職停薪
    休養云云，惟並未據聲請人提出其於96年10月及11月確有因
    傷休養必要之證據，則其於該96年10月及11月縱因在昆兆公
    司留職停薪而未有收入，但並未能證明其於96年9 月又自創
    宇公司離職係因非志願失業而有何不可歸責於己之事由，況
    聲請人復自96年12月又再任職於昆兆公司，且依其96年於昆
    兆公司及創宇公司薪資所得仍達380,032 元，有其96年綜合
    所得稅結算申報所得資料參考清單可按，平均每月薪資仍達
    31,669元，扣除每月協商繳付11,720元，平均每月仍有約2
    萬元以供支配，聲請人既未婚又無家累，衡情已無不能維持
    基本生活所需情形，足見聲請人工作及收入狀況於96年間尚
    皆屬穩定，縱有於96年6 月車禍引發蜂窩性組織炎之情事及
    96 年10 月、11月因變更工作而未有收入，均僅係一時短期
    狀況，苟勤儉克己，依其情形尚不致使其不能清償協商金額
    或影響其後續依協商內容繼續履行之能力。足見其於締約後
    並無何履行困難之情事甚明。其主張有不可歸責於己之事由
    致履行顯有重大困難，已不足採取。
  (二)次依聲請人所提出95暨96年度綜合所得稅各類所得資料清單
    可知，其95及96年度平均平均月薪資26,863元至31,669元不
    等【計算式:332,350 元÷12＝26,863元（95年度）、380,
    032元÷12＝31,669（96年度）以下四捨五入】，扣除每月
    協商還款11,720元後，聲請人每月尚餘15,143元至19,949元
    得以維持生活所需。其與聲請人於聲請狀內陳報其收入不足
    故每月平均生活費低於低收入戶生活費用90%，明顯不符，
    是以聲請人有無據實控制支出及說明其收入狀況已有可疑，
    尚難盡信。況聲請人自成立協商以來，迄95年10月間止，均
    得依原協商條件履行，益徵其樽節開支，依原協商條件履行
    ，應無重大困難之處。而此部分費用，於95年間聲請人與最
    大債權銀行成立協商之際，即已現實存在，聲請人自已將之
    列入協商金額是否逾聲請人之能力之評估，於客觀事實並未
    有顯著變動之下，亦難認係協商成立後有何情事變更致生履
    行有重大困難之情事。
五、綜上，本件聲請人95年既曾成立債務協商程序，然依聲請人
    之財產及收入狀況，尚非不能清償債務或有不能清償之虞，
    更無有何不可歸責於己致履行顯有重大困難之事由，本件更
    生之聲請自不符合本條例第3條及第151條第5項、第6項所定
    要件，依首揭說明，應駁回其更生之聲請，爰裁定如主文。
    又本件更生之聲請既經駁回，則聲請人所為保全處分之聲請
    即失所附麗，應一併駁回，爰裁定如主文。
中    華    民    國    98    年    2    月    16    日
              民事第三庭      法  官   朱耀平
上為正本係照原本作成
如不服本裁定，應於裁定送達後10日內，以書狀向本院提出抗告
，並繳納抗告費新臺幣1千元
中    華    民    國    98    年    2    月    16    日
                              書記官   陳淑芳


司法院資訊處製作；財團法人民間司法改革基金會備份。
